臺灣臺中地方法院刑事判決　　　　　　 100年度訴字第2425號
公　訴　人　臺灣臺中地方法院檢察署檢察官
被　　　告　張良智
上列被告因違反毒品危害防制條例案件，經檢察官提起公訴（10
0年度毒偵字第689號），本院合議庭裁定由受命法官獨任進行簡
式審判程序，茲判決如下：
    主  文
張良智施用第一級毒品，累犯，處有期徒刑玖月。
    犯罪事實
一、張良智曾於民國94年間因連續施用第1 級、第2 級毒品案件
    ，經臺灣苗栗地方法院以94年度訴字第540 號刑事判決各判
    處有期徒刑8 月、6 月，應執行有期徒刑1 年1 月，經上訴
    由臺灣高等法院臺中分院以95年度上訴字第198 號刑事判決
    駁回上訴確定，經移送執行，並依中華民國96年罪犯減刑條
    例聲請臺灣高等法院臺中分院以96年度聲減字第825 號裁定
    就上揭2 罪各減為有期徒刑4 月、3 月，應執行有期徒刑6
    月確定，並於96年7 月21日因減刑而赦免。其前於93年間因
    施用毒品案件，經臺灣彰化地方法院以93年度毒聲字第239
    號裁定送勒戒處所觀察、勒戒後，認無繼續施用毒品之傾向
    ，於93年4 月23日觀察、勒戒執行完畢釋放，經臺灣彰化地
    方法院檢察署檢察官以93年度毒偵字第717 號為不起訴處分
    確定；復於前揭觀察、勒戒執行完畢釋放5 年內，於94年間
    因連續施用第1 級、第2 級毒品案件，經臺灣苗栗地方法院
    於94年11月28日以94年度訴字第540 號刑事判決各判處有期
    徒刑8 月、6 月，應執行有期徒刑1 年1 月，經上訴由臺灣
    高等法院臺中分院於95年4 月6 日以95年度上訴字第198 號
    刑事判決駁回上訴確定。詎其仍不知悔改，明知海洛因業經
    公告為毒品危害防制條例第2 條第2 項第1 款所列管之第1
    級毒品，不得非法持有、施用，於前揭觀察、勒戒執行完畢
    釋放後5 年內，於94年間再犯施用毒品案件，經法院判處罪
    刑確定後，復另基於施用第1 級毒品海洛因之犯意，於99年
    12月28日某時許，在其位於臺中市北屯區○○○街93巷23號
    7 樓住處內，將海洛因摻水以注射針筒注入體內之方式，施
    用第1 級毒品海洛因1 次，並於施用完畢後將注射針筒丟棄
    。嗣經警方於99年12月29日晚上7 時20分，在臺中市○區○
    ○路二段335 號前臨檢盤查而查獲，且於同日晚上10時35分
    採尿送驗後，始知上情。
二、案經臺中市政府警察局第二分局報請臺灣臺中地方法院檢察
    署檢察官偵查起訴。
    理  由
一、本案被告張良智所犯係死刑、無期徒刑、最輕本刑為3 年以
    上有期徒刑以外之罪，其於準備程序就前揭被訴事實為有罪
    之陳述，經受命法官告知簡式審判程序之旨，並聽取其與公
    訴人之意見後，本院認無不得或不宜改依簡式審判程序進行
    之處，爰依刑事訴訟法第273 條之1 第1 項、第284 條之1
    ，裁定本案由受命法官獨任進行簡式審判程序，合先敘明。
二、訊據被告對其於上揭時、地，施用第1 級毒品海洛因1 次之
    事實，於本院審理時坦承不諱（參見本院100 年9 月22日審
    判筆錄），並有臺中市政府警察局第二分局立人派出所偵辦
    刑案職務報告書（參見臺中市政府警察局第二分局中分二警
    偵字第1000002440號警卷第1 頁）1 紙附卷可參。另查：
  (一)被告係於99年12月29日晚上10時35分，經警方採集被告尿液
    送驗結果，呈嗎啡陽性反應，此有中山醫學大學附設醫院檢
    驗科藥物檢測中心100 年1 月14日實驗編號0000000 號尿液
    檢驗報告、臺中市政府警察局第二分局立人派出所採集尿液
    鑑定同意書及委託鑑驗代號與真實姓名對照表各1 份（參見
    同上警卷第4 頁至第6 頁）附卷可稽，足見被告確有施用第
    1 級毒品海洛因之事實，應可認定。
  (二)按海洛因施用入人體後水解還原成嗎啡，再循嗎啡之代謝方
    式排出體外，業據行政院衛生署藥物食品檢驗局73藥檢壹字
    第030221號函說明綦詳，且依醫學臨床實驗及根據英國藥學
    會出版Isolation and Indentification of Drugs一書第2
    版載明：口服或注射海洛因後可快速吸收，並於血液中迅速
    代謝成6 —乙醯嗎啡，然後轉變成嗎啡；再毒品施用後於尿
    液、血液中可檢出之最大時限，與施用劑量、施用頻率、施
    用方式、施用者飲水量之多寡、個人體質、檢體收集時間點
    及所用檢測方法之靈敏度等因素有關，因個案而異，一般於
    尿液中可檢出之最大時限，古柯鹼為施用後1 至4 天、海洛
    因為2 至4 天、嗎啡為2 至4 天、大麻為1 至10天、安非他
    命為1 至4 天、甲基安非他命為1 至5 天、MDMA為1 至4 天
    、MDA 為1 至4天 、Ketamine為2 至4 天等語，業經行政院
    衛生署管製藥品管理局92年7 月23日管檢字第0920005609號
    函載明明確。是依上開說明，佐以被告前揭尿液檢驗報告，
    被告自白於前揭時間，有施用第1 級毒品海洛因1 次等語，
    核與前揭事證相符，應堪採信。
  (三)施用第1 、2 級毒品為犯罪行為，毒品危害防制條例第10條
    定有處罰明文。故施用第1 、2 級毒品者，依前揭規定本應
    科以刑罰。惟基於刑事政策，對合於一定條件之施用者，則
    依同條例第20條、第23條之規定，施以觀察、勒戒及強制戒
    治之保安處分。毒品危害防制條例於92年7 月9 日修正公佈
    ，自93 年1月9 日施行，其中第20條、第23條將施用毒品之
    刑事處遇程式，區分為「初犯」及「5 年內再犯」、「5 年
    後再犯」。依其立法理由之說明：「初犯」，經觀察、勒戒
    或強制戒治後，應為不起訴處分或不付審理之裁定；經觀察
    、勒戒或強制戒治執行完畢釋放後，「5 年內再犯」者，因
    其再犯率甚高，原實施之觀察、勒戒及強制戒治既已無法收
    其實效，爰依法追訴或裁定交付審理。至於經觀察、勒戒或
    強制戒治執行完畢釋放後，「5 年後再犯」者，前所實施之
    觀察、勒戒或強制戒治已足以遮斷其施用毒品之毒癮，為期
    自新及協助其斷除毒癮，仍適用「初犯」規定，先經觀察、
    勒戒或強制戒治之程式。從而依修正後之規定，僅限於「初
    犯」及「5 年後再犯」二種情形，始應先經觀察、勒戒或強
    制戒治程式。倘被告於5 年內已再犯，經依法追訴處罰，縱
    其第3 次（或第3 次以上）再度施用毒品之時間，在初犯經
    觀察、勒戒或強制戒治執行完畢釋放5 年以後，已不合於「
    5 年後再犯」之規定，且因已於「5 年內再犯」，顯見其再
    犯率甚高，原實施觀察、勒戒或強制戒治，已無法收其實效
    ，即應依該條例第10條處罰（最高法院95年度第7 次刑事庭
    會議決議、最高法院97年度第5 次刑事庭會議決議要旨參照
    ）。經查，被告前於93年間因施用毒品案件，經臺灣彰化地
    方法院裁定送勒戒處所觀察、勒戒後，認無繼續施用毒品之
    傾向，於93年4 月23日觀察、勒戒執行完畢釋放，經臺灣彰
    化地方法院檢察署檢察官以93年度毒偵字第717 號為不起訴
    處分確定；復於前揭觀察、勒戒執行完畢釋放5 年內，於94
    年間因連續施用第1 級、第2 級毒品案件，經臺灣苗栗地方
    法院於94年11月28 日 以94年度訴字第540 號刑事判決各判
    處有期徒刑8 月、6 月，應執行有期徒刑1 年1 月，經上訴
    由臺灣高等法院臺中分院於95年4 月6 日以95年度上訴字第
    198 號刑事判決駁回上訴確定等情之事實，此有臺灣高等法
    院被告前案紀錄表、臺灣臺中地方法院檢察署刑案資料查註
    紀錄表各1 份附卷可參。被告前既曾因施用毒品案件，經觀
    察、勒戒後，復於觀察、勒戒執行完畢釋放後5 年內，再犯
    施用毒品罪，且經法院判處罪刑，嗣後業經確定，被告於犯
    罪事實欄一所示時間再度施用海洛因之犯行等情，即非屬毒
    品危害防制條例第20條第3 項所定「5 年後再犯」之情形，
    檢察官逕行起訴，要無不合。依前開說明，本案被告上開所
    為，係於上揭觀察、勒戒執行完畢釋放後5 年內，再犯施用
    毒品罪，且經法院判處罪刑後，再度犯本案之毒品危害防制
    條例第10條第1 項施用第1 級毒品罪，本案事證明確，被告
    上開犯行，應堪認定。
三、按海洛因為毒品危害防制條例第2 條第2 項第1 款所明定之
    第1 級毒品。核被告所為，係犯同條例第10條第1 項之施用
    第1 級毒品罪。被告持有第1 級毒品進而施用，持有之低度
    行為為施用之高度行為所吸收，不另論持有毒品之罪。至起
    訴書雖記載被告於99年12月29日22時30分許為警採尿時回溯
    96小時內之某時，施用第1 級毒品犯行等語，然業經公訴人
    於本院審理中更正起訴事實為被告於前揭犯罪事實欄一所示
    時間施用第1 級毒品1 次，附此敘明。又依赦免法第1 條明
    文，減刑係屬赦免之一種寬典，是被告之刑期因減刑條例實
    施而赦免，則其究否構成累犯，應自該赦免之翌日起算至
    本件犯罪行為時，是否在5 年以內為斷，並非按執行完畢之
    日期起算（最高法院84年度臺非字第94號判決要旨參照）。
    經查，被告曾於94年間因連續施用第1 級、第2 級毒品案件
    ，經臺灣苗栗地方法院以94年度訴字第540 號刑事判決各判
    處有期徒刑8 月、6 月，應執行有期徒刑1 年1 月，經上訴
    由臺灣高等法院臺中分院以95年度上訴字第198 號刑事判決
    駁回上訴確定，經移送執行，並經依中華民國96年罪犯減刑
    條例聲請臺灣高等法院臺中分院以96年度聲減字第825 號裁
    定就上揭2 罪各減為有期徒刑4 月、3 月，應執行有期徒刑
    6 月確定，並於96年7 月21日因減刑而赦免等情，此有臺灣
    高等法院被告前案紀錄表、臺灣臺中地方法院檢察署刑案資
    料查註紀錄表各1 份存卷可考，其受徒刑一部之執行而赦免
    後，於5 年內故意再犯本案有期徒刑以上之罪，應依刑法第
    47條第1 項之規定，論以累犯，並加重其刑。爰審酌被告因
    施用毒品案件，經觀察、勒戒執行完畢釋放後，且經中華民
    國96年罪犯減刑條例減刑出監，仍不能徹底戒絕毒品，無視
    國家對於杜絕毒品犯罪之禁令，猶未深切體認毒品危害己身
    之鉅，復犯本案施用毒品罪，顯見其無戒毒悔改之意等一切
    情狀，量處如主文所示之刑。另被告供施用第1 級海洛因所
    用之注射針筒1 支，業據被告於本院審理中陳稱業經於施用
    完畢後丟棄，衡情當已滅失，為免執行困難，爰不另為宣告
    沒收，併此敘明。
據上論斷，應依刑事訴訟法第273 條之1 第1 項、第299 條第1
項前段，毒品危害防制條例第10條第1 項，刑法第11條前段、第
47條第1 項，判決如主文。
本案經檢察官王淑月到庭執行職務。
中    華    民    國   100    年    9     月    30    日
                  刑事第二庭    法  官  唐中興
以上正本證明與原本無異。
如不服本判決，應於判決送達後10日內，向本院提出上訴書狀，
上訴書狀應「敘述具體上訴理由」，並按他造當事人之人數附繕
本。「切勿逕送上級法院」。
中    華    民    國   100    年    9     月    30    日
                                書記官  簡雅文
【附錄本案判決論罪科刑法條全文】：
毒品危害防制條例第10條
施用第1 級毒品者，處6 月以上5 年以下有期徒刑。
施用第2 級毒品者，處3 年以下有期徒刑。